【裁判字號】    95,交聲,350
【裁判日期】    951016
【裁判案由】    聲明異議
【裁判全文】
臺灣臺中地方法院交通事件裁定         95年度交聲字第350號
原處分機關  交通部公路總局臺中區監理所臺中市監理站
聲明異議人
即受處分人  甲○○
上列聲明異議人因違反道路交通管理處罰條例案件，對於交通部
公路總局臺中區監理所臺中市監理站於民國九十五年五月十二日
所為之裁監稽違字第裁61-GC0000000號處分，聲明異議，本院裁
定如下：
    主  文
原處分關於裁處甲○○罰鍰新臺幣肆萬伍仟元部分撤銷。
前項撤銷部分，不罰。
    理  由
一、原處分機關略以：聲明異議人即受處分人甲○○（下稱受處
    分人）於民國九十五年四月七日晚間七時三十二分許，騎乘
    車牌號碼UAN－138號輕型機車，在臺中市○○路、漢口路口
    ，經臺中市警察局第六分局執勤員警當場查獲其因酒後駕車
    ，吐氣酒精濃度為每公升一點○四毫克而違規，遂依道路交
    通管理處罰條例第三十五條第一項第一款規定，製開中市警
    交字第GC0000000號通知單舉發之，並經處分人當場簽收在
    案，嗣經原處分機關於九十五年五月十二日依道路交通管理
    處罰條例第三十五條第一項第一款及違反道路交通管理事件
    統一裁罰基準及處理細則第四十三條、第四十四條及第六十
    一條規定，以裁監稽違字第裁61-GC0000000號裁決書，裁處
    罰鍰新臺幣（下同）四萬五千元，並吊扣駕駛執照十二個月
    等語。
二、聲明異議意旨略以：其一行為同時觸犯刑事法律及行政法上
    義務規定，依九十四年二月五日公布，九十五年二月五日施
    行之行政罰法第二十六條第一項前段，應依刑事法律處罰之
    ，而其酒醉駕車觸犯公共危險罪嫌之行為業遭移送臺灣臺中
    地方法院檢察署，由該署檢察官聲請簡易判決處刑，然原處
    分機關又開立違反道路交通管理事件裁決書，此乃對同一事
    實重複裁決，違反一事不二罰之原則，爰請求撤銷交通罰鍰
    四萬五千元之處分等語。
三、經查：
（一）按汽車駕駛人，駕駛汽車經測試檢定有酒精濃度超過規定
      標準者，處一萬五千元以上六萬元以下罰鍰，並當場移置
      保管其車輛及吊扣其駕駛執照一年；汽車駕駛人有飲用酒
      類後其吐氣所含酒精濃度超過每公升零點二五毫克以上者
      ，不得駕車；汽車駕駛人，因違反本條例及道路交通安全
      規則之規定，受吊扣或吊銷駕駛執照處分時，吊扣或吊銷
      其持有各級車類之駕駛執照，道路交通管理處罰條例第三
      十五條第一項第一款、第六十八條，道路交通安全規則第
      一百十四條第二款與違反道路交通管理事件統一裁罰標準
      表分別定有明文。本件受處分人於九十五年四月七日晚間
      七時三十二分許，騎乘車牌號碼UAN－138號輕型機車，在
      臺中市○○路、漢口路口，經臺中市警察局第六分局執勤
      員警當場攔停並進行吐氣酒精濃度檢測後，發現受處分人
      吐氣所含酒精濃度高達每公升一點零四毫克等情，業為受
      處分人所是認，並有上開舉發違反道路交通管理事件通知
      單一份在卷可稽，是受處分人飲用酒類後，於上開時間騎
      乘前揭輕型機車，經員警測試檢定有酒精濃度超過規定標
      準即吐氣所含酒精濃度超過每公升零點五五毫克以上之事
      實，應堪認定。從而，臺中市警察局第六分局執行攔檢勤
      務之員警以其有違反道路交通管理處罰條例第三十五條第
      一項第一款規定之行為，製作中市警交字第GC0000000號
      舉發違反道路交通管理事件通知單予以舉發，嗣經原處分
      機關於九十五年五月十二日依道路交通管理處罰條例第三
      十五條第一項第一款及違反道路交通管理事件統一裁罰基
      準及處理細則第四十三條、第四十四條及第六十一條規定
      ，以裁監稽違字第裁61-GC0000000號裁決書裁處受處分人
      罰鍰四萬五千元整，並吊扣汽車駕駛執照十二個月，原無
      違誤。
（二）惟按「違反行政法上義務而受罰鍰、沒入或其他種類行政
      法罰之處罰時，適用本法。但其他法律有特別規定，從其
      規定。」、「本法所稱其他種類行政罰，指下列裁罰性之
      不利處分：一、限制或禁止行為之處分：‧‧吊扣證照‧
      ‧。」、「一行為同時觸犯刑事法律及違反行政法上義務
      規定者，依刑事法律處罰之。但其行為應處以其他種類行
      政罰或得沒入之物而未經法院宣告沒收者，亦得裁處。前
      項行為如經不起訴處分或為無罪、免訴、不受理、不付審
      理之裁判確定者，得依違反行政法上義務規定裁處之。」
      、「本法自公布後一年施行。」，九十四年二月五日總統
      公布之行政罰法第一條、第二條第一項、第二十六條及第
      四十六條分別定有明文，可知行政罰法業已於九十五年二
      月五日生效施行。而本件受處分人於九十五年四月七日酒
      醉駕車之同一事實，經員警以犯公共危險罪嫌移送臺灣臺
      中地方法院檢察署，由該署檢察官聲請簡易判決處刑，經
      本院以九十五年度中交簡字第七二七號判處拘役三十日，
      經受處分人提起上訴後，由本院管轄之第二審合議庭於九
      十五年九月十九日以九十五年度中交簡上字第三五一號判
      決上訴駁回而確定等情，有上開刑事判決書二份及臺灣高
      等法院全國前案簡列表一份存卷足佐，可見受處分人上開
      遭裁決罰鍰四萬五千元，並吊扣駕駛執照十二個月等行政
      罰之酒駕行為係在行政罰法生效施行後，自應適用上開行
      政罰法之規定。基此，受處分人上述酒後駕車違規之情事
      ，除其行為應處以其他種類行政罰即吊扣駕駛執照十二個
      月部分，亦得裁處之外，其違反行政法上義務而受罰鍰四
      萬五千元部分，依行政罰法第二十六條第一項前段規定，
      即應依刑事法律處罰之，不再爰依上揭道路交通管理處罰
      條例等規定裁罰之。
四、綜上所述，原處分機關交通部公路總局臺中區監理所臺中市
    監理站上開罰鍰之行政裁罰，即有未洽，故就此部分之原處
    分應予撤銷，並為不罰之諭知，是受處分人就此部分之異議
    ，為有理由。至於原處分機關上開吊扣駕駛執照十二個月之
    行政裁罰，依上開道路交通管理處罰條例等規定及行政罰第
    二十六條第一項但書之規定，則核無不當，附此敘明。
據上論斷，應依道路交通管理處罰條例第八十七條第二項、道路
交通案件處理辦法第二十條之規定，裁定如主文。
中    華    民    國    95    年    10    月    16    日
                    交通法庭  法  官  周瑞芬
以上正本證明與原本無異。
如不服本裁定應於送達後五日內向本院提出抗告狀。
                              書記官  何俞瑩
中    華    民    國    95    年    10    月    16    日


司法院資訊處製作；財團法人民間司法改革基金會備份。
